臺灣高等法院刑事裁定
110年度抗字第1289號
抗  告  人
即  受刑人  曹勍  



上列抗告人即受刑人因聲明異議案件，不服臺灣基隆地方法院中
華民國110年6月28日裁定（110年度聲字第405號），提起抗告，
本院裁定如下：
    主  文
抗告駁回。
    理  由
一、原裁定意旨略以：抗告人即受刑人曹勍（下稱抗告人）前 
    因竊盜案件，經臺灣基隆地方法院以109年度易字第71號判
    決判處有期徒刑8月、9月，應執行有期徒刑1年，並就未扣
    案犯罪所得新臺幣（下同）800元、28,300元分別諭知沒收
    及追徵確定在案。臺灣基隆地方檢察署檢察官為執行上開犯
    罪所得之追徵，分別發函通知法務部矯正署基隆監獄基隆分
    監、基隆監獄，應於酌留抗告人日常基本生活費用3,000元
    後，就其餘額於保管款（含保管金、勞作金）中予以扣繳，
    共執行6,725元，抗告人之保管金屬其親友接濟之捐贈，為
    抗告人之財產，自得為沒收處分追徵之標的，且檢察官之裁
    量並無逾越比例原則，抗告人復未提出相關事證資料說明其
    因特殊需要而有逾上開數額之生活需求。是本件檢察官之執
    行指揮既無違法不當情形，抗告人對之聲明異議，為無理由
    ，應予駁回等語。
二、抗告意旨略以：保管金係抗告人親友所寄放，抗告人雖有使
    用權，卻非抗告人之財產，不應作為沒收之標的。又抗告人
    因患有中度精神障礙及腸胃不適，每天需要服藥、每月均要
    看病，若僅酌留3,000元，實有不足，請法官詳查，准予提
    高酌留金額等語。
三、按罰金、罰鍰、沒收及沒入之裁判，應依檢察官之命令執行
    之；前條裁判之執行，準用執行民事裁判之規定，刑事訴訟
    法第470條第1項前段、第471條第1項分別定有明文，又就債
    務人對於第三人之金錢債權為執行時，執行法院認為適當時
    ，得命第三人向執行法院支付轉給債權人，復為強制執行法
    第115條第2項所明定。而準用與適用有別，適用係完全依其
    規定而適用之；準用則只就某事項所定之法規，於性質不相
    牴觸之範圍內適用於其他事項之謂，刑事訴訟法第471條第1
    項固規定沒收裁判之執行，準用執行民事裁判之規定，但刑
    事執行程序與民事執行程序既有相異之處，自應就性質相近
    者始得準用（最高法院100年度台聲字第49號裁定意旨參照
    ）。強制執行法對於維持債務人生活客觀上所需者，非欲藉
    此而予債務人寬裕之生活，而係兼顧人權，認有酌留之必要
    ，即使對於受刑人「維持生活客觀所需」之標準或有差別，
    此項規範之適用亦無例外，刑事訴訟法第471條第1項規定沒
    收裁判之執行「準用」執行民事裁判之規定，就保障受刑人
    獄中人權意旨，維持受刑人於監獄生活中最低生活所需之法
    規目的而言，在此範圍內亦有準用。再按受刑人作業所獲取
    之「勞作金」屬其額外收入，而「保管金」乃其親友救濟受
    刑人之捐贈為受刑人之財產，二者均得為檢察官執行沒收處
    分抵償之標的。是檢察官指揮執行沒收，就受刑人勞作金及
    保管金等財產，若已兼顧受刑人在監執行生活所需，而依強
    制執行法相關規定意旨，酌留受刑人在監獄生活所需定額金
    錢者，除部分人員具特殊原因或特殊醫療需求等因素，允個
    別審酌外，即難謂有何不當（最高法院107年度台抗字第25
    號裁定意旨參照）。又按受刑人在監所保管金帳戶內之存款
    ，不論其來源原即為受刑人所有之金錢或是受刑人之親友（
    含親屬、家屬、朋友或其他人等）所贈與、出借予受刑人以
    供其在監所使用之金錢，該等金錢存款之性質上均已成為受
    刑人之財產。
四、經查：
　㈠抗告人前因竊盜案件，經臺灣基隆地方法院以109年度易字第
    71號判決判處有期徒刑8月、9月，應執行有期徒刑1年，並
    就未扣案犯罪所得800元、28,300元分別諭知沒收及追徵確
    定在案。臺灣基隆地方檢察署檢察官為執行上開犯罪所得之
    追徵，分別於109年9月29日發函通知法務部矯正署基隆監獄
    基隆分監，於110年3月2日、110年4月9日發函通知法務部矯
    正署基隆監獄，應於酌留抗告人日常基本生活費用3,000元
    後，就其餘額於保管款（含保管金、勞作金）中予以扣繳，
    分別於109年10月20日、110年3月19日、110年4月27日共執
    行6,725元（計算式：2,985+1,869+1,871=6,725），有上開
    判決書1份（見聲405卷第57至62頁）、上開函文各1份（見
    聲405卷第63、69、73頁）、繳納沒入金返還通知單及自行
    收納款項收據各3份（見聲405卷第65至66、71至72、75至76
    頁）及本院被告前案紀錄表1份在卷可稽。檢察官依上開確
    定判決執行沒收，所為執行指揮應屬有據，於法並無不合。
　㈡抗告意旨固主張保管金係親友寄放，非抗告人所有，不應執
    行沒收云云。然揆諸前揭說明，抗告人在法務部矯正署基隆
    監獄基隆分監、基隆監獄保管金帳戶內之金錢，縱為抗告人
    之親友自監外寄入，不論抗告人之親友主觀上係出於贈與、
    借貸或清償債務之意，該金錢均已歸屬抗告人所有，且抗告
    人得於釋放時請求監所交還代為保管之金錢，當屬抗告人對
    監獄之金錢債權。故抗告人在監所內之勞作金或保管金均屬
    其財產，亦非依法不得為強制執行之債權，自得為檢察官執
    行沒收之標的。抗告意旨恐有誤解，不可採信。
　㈢抗告意旨另主張抗告人因有就醫服藥需求，請求提高酌留數
    額云云。然經本院函詢法務部矯正署基隆監獄，經該監獄回
    覆：抗告人在該監獄於109年10月、110年3月、110年4月就
    醫療支出各為850元、700元、650元，且抗告人自110年5月1
    日起迄8月23日止醫療費共計1,840元等情，有法務部矯正署
    基隆監獄110年10月7日基監總字第11000015020號函及檢附
    保管金及勞作金分戶卡各1份（見本院卷第77至85頁）、該
    監獄110年8月27日基監總字第11000013140號函檢附明細表1
    份（見本院卷第69至71頁）在卷可查，以檢察官執行指揮扣
    繳抗告人之保管款（含保管金、勞作金）時，已酌留其每月
    在監生活所需費用3,000元，僅在有多餘部分（含保管金、
    勞作金）始執行扣繳，顯已考量並酌留抗告人日常生活所需
    之金錢，而無使其生活陷入困頓之虞，且抗告人上開遭執行
    扣抵之月份即109年10月、110年3月、110年4月之醫療支出
    均未逾上開酌留費用3分之1，且自110年5月1日起迄8月23日
    止醫療費共計僅1,840元，亦無抗告意旨所指每月僅酌留3,0
    00元而不足支付醫療費用之情，此部分抗告意旨要與事實不
    合，亦難憑採。
五、綜上所述，本件顯無抗告人所指檢察官之執行指揮不當或違
    法之情形，原審法院認抗告人之聲明異議為無理由，予以裁
    定駁回，經核認事用法，並無不當。抗告人猶執前詞，提起
    本件抗告，並指摘原裁定不當，為無理由，應予駁回。　　
據上論斷，應依刑事訴訟法第412條，裁定如主文。 
中　　華　　民　　國　　110 　年　　10　　月　　27　　日
                  刑事第十二庭  審判長法　官  陳如玲
                                      法　官  魏俊明
                                      法　官  蔡如惠
以上正本證明與原本無異。
如不服本裁定，應於收受送達後五日內向本院提出抗告狀。
                                      書記官  宗志強
中　　華　　民　　國　　110 　年　　10　　月　　27　　日